臺灣臺北地方法院民事判決　　　　　　　94年度勞訴字第29號
原　　　告　丙○○
訴訟代理人　簡明宏律師
複代理人　　康立平律師
被　　　告　日商華大林組營造股份有限公司台灣分公司
法定代理人　甲○○○
訴訟代理人　陳文智律師
訴訟代理人　黃三榮律師
訴訟代理人　鄭渼蓁律師
複代理人　　翁焌旻律師
被　　　告　戊○○
　　　　　　　　　　　號
被　　　告　中華人力資源管理顧問有限公司
法定代理人　丁○
被　　　告　眾華工程有限公司
法定代理人　乙○○
前列二人共同
訴訟代理人　己○○
上列當事人間損害賠償事件，本院於民國94年12月19日言詞辯論
終結，判決如下：
    主  文
被告戊○○應給付原告新台幣壹拾萬元及自民國九十四年六月二
十三日起至清償日止，按年息5%計算之利息。
原告其餘之訴駁回。
訴訟費用由被告戊○○負擔二十八分之一，餘由原告負擔。
本判決第一項得假執行。
原告其餘假執行之聲請駁回。
    事實及理由
一、按訴狀送達後，原告不得將原訴變更或追加他訴。但請求基
    礎事實同一或不甚礙被告之防禦及訴訟之終結者，不在此限
    ；又原告於判決確定前，得撤回訴之全部或一部。但被告已
    為本案之言詞辯論者，應得其同意，民事訴訟法第255條第1
    項第2款、第7款、第262條第1項分別定有明文。查本件原告
    以日商華大林組營造股份有限公司臺灣分公司（下稱華大林
    公司）、中華人力資源管理顧問公司（下稱中華公司）、台
    灣高速鐵路股份有限公司、日商三菱重工業新幹線工程事務
    所、日商三菱重工業新幹線軌道工程事務所為被告，並以民
    法第184條第2項、第188條、第195條、勞動基準法（下稱勞
    基法）第63條為其請求權基礎，聲明：(1)被告應連帶給付原
    告新台幣（下同）280萬元，即自起狀繕本送達被告翌日起
    至清償之日止，按年息5%計算之利息。(2)願供擔保請准宣告
    假執行。嗣被告於民國（下同）94年4月14日言詞辯論期日
    撤回台灣高速鐵路股份有限公司、日商三菱重工業新幹線工
    程事務所、日商三菱重工業新幹線軌道工程事務之訴，又於
    同日追加眾華工程有限公司（下稱眾華公司）、戊○○為被
    告，並先後追加「勞工派遣合約」第4條第2項、民法第28
    條、第184條、第483-1條、第227-1條、第192條至第194條
    、第197條、勞工安全衛生法第1條、第23條、第28條、勞工
    安全衛生法施行細則第22條、第27條第1項第5款、第7款等
    規定為請求權基礎，核原告前後主張之基礎事實均以其在93
    年5月15日所生身體傷害事故為據，在社會生活上可認為相
    關連，且就原請求之訴訟及證據資料，於審理繼續進行在相
    當程度範圍內具有一體性，核與首揭規定相符，應予准許，
    合先敘明。
二、原告主張：其自93年4月1日起任職於被告華大林公司，擔任
    現場工程主辦，職掌施工品質、工程進度、現場界面、現場
    人員管理、安全衛生、施工計劃及規範等，於同年5月15日
    下午18時30分於工作現場加班時，被告中華公司所屬眾華公
    司受僱於華大林公司之仲介員工戊○○違反施工規範，因被
    告戊○○不服，經原告再次於被告戊○○面前丈量講解，詎
    遭被告戊○○辱罵並拾起地上木條攻擊，原告隨即走開至另
    一工作面，10分鐘後，被告戊○○又走至該現場，原告遂請
    其離去，被告戊○○回以「我不走你是要怎樣」等語，原告
    轉身撥電話報警，詎被告戊○○自背後襲擊，左手掐住原告
    脖子，右手持鐵勾勾註原告鼻孔深處，送醫後縫22針，且受
    有鼻根內部結構異常、鼻中隔彎曲、鼻肉肥大及鼻塞等職業
    傷害，並有嗅覺喪失之虞，被告戊○○因此業經台灣苗栗地
    法院判刑確定。查，本件事發時被告中華公司、眾華公司之
    代表未於工地現場監工，違反被告華大林公司與被告中華公
    「勞工派遣合約」第4條第2項之監督控管責任，又被告華大
    林公司放任被告中華公司未盡合約之責，亦違反監督之責，
    並違反勞工安全衛生法相關規定。且當晚被告華大林公司日
    級主管得知此事，卻未為任何急救、協助，致原告流血過多
    ，違反民法第483-1條保護義務、勞工安全衛生法第28條、
    第23條、勞工安全衛生法施行細則第27條第1項第5款、第7
    款之急救、通知義務。按被告華大林公司為工地之工程承攬
    承攬人、被告戊○○為被告中華公司所屬眾華工程有限公司
    受僱於華大林公司之仲介員工，依勞基法第63條第1項之規
    定，均負有工作場所之督促義務。渠等未盡前揭法條之義務
    ，且又違反勞工安全衛生法第1條，即有違反民法第184條第
    2 項之規定，應推定有過失，為此，爰依前揭規定及民法第
    188條第1項前段、第195條、第28條、第277-1條、勞基法第
    63條第2項之規定，訴請渠等連帶賠償原告因此所受賠償精
    神上之損害100萬元，及喪失嗅覺功能，有嗅覺殘障之虞之
    損害180萬元。並聲明：(1)被告應連帶給付原告280萬元，即
    自起狀繕本送達被告翌日起至清償之日止，按年息5%計算之
    利息。(2)願供擔保請准宣告假執行。
二、被告華大林公司就原告主張其曾自93年4月1日起受僱於被告
    華大林公司，擔任台灣高鐵專案軌道工程T210標頭份工務所
    之工程師職務，負責工地現場之施工管理工作，於93年5月
    15日與戊○○先生互毆傷害而致受傷，原告與被告華大林公
    司間之僱傭關係已於93年6月30日依法終止等情不爭執，惟
    被告戊○○係被告中華公司之所屬員工，被告華大林公司對
    被告戊○○未負監督及控管等責任，且本件事故之發生係原
    告對被告戊○○多次公然辱罵進而引發互毆之傷害糾紛，此
    為被告戊○○個人之犯罪行為，與其執行職務無涉。又原告
    主張被告中華公司、眾華公司未派員至現場工地監工云云，
    並非事實，縱認屬實，基於債之相對性原則，原告亦不得援
    引被告華大林公司與被告中華公司所簽定之勞工派遣合約為
    其本件請求權基礎。此外，原告並未舉證證明被告華大林公
    司未及時搶救或有何違反保護他人法律之行為，亦未證明被
    告華大林公司有其所指稱違反勞工安全衛生法及其施行細則
    多項規定且以該當民法第184條第2項「違反保護他人規定」
    之侵權行為，亦未證明行為與結果間之因果關係，是原告提
    起本訴，顯屬無據。並聲明：(1)原告之訴駁回。(2)如受不利
    之判決，願供擔保請准宣告免為假執行。
三、被告中華公司則以：原告之傷係遭被告戊○○施暴所致，而
    被告戊○○之暴行非在被告中華公司之授權範圍內，且非執
    行職務所為，與民法第188條規定不符。又原告指稱被告戊
    ○○係由後方攻擊，惟卻造成原告臉部傷害，是此已有疑義
    ，且依原告所舉照片所示之凶器係錐狀金屬管條，原告如何
    能取得，為何不於庭上提出以供查驗是否與傷口吻合，及其
    上是否有兇手之指紋，亦有可疑，況錐狀金屬管條所造成應
    為橫向長形之撕裂傷，而非如照片所示點狀撕裂傷。又其所
    提照片為鼻部腫脹，應係遭受大面積異物直接打擊所致，與
    其照片所示錐狀凶器亦不符，惟原告未就諸多疑點提出證明
    。且本件原告迄未證明其請求之依據、請求之金額及所受損
    害，是原告主張顯非合法等語，資為抗辯。並聲明：原告之
    訴駁回。
四、被告眾華公司則以：被告眾華公司為被告中華公司相同股東
    所成立，處理外籍人力事宜。本件係由被告眾華公司與被告
    戊○○簽訂4個月之定期契約，本件事件雖發生於僱傭關係
    存續期間，然為被告戊○○下班時間後之私人事故所致，非
    執行職務所為等語，是原告之主張並不合法等語，資為抗辯
    。並聲明：原告之訴駁回。
五、被告戊○○則以：伊受被告中華公司派遣而受僱於被告眾華
    公司，與被告華大林公司無關。原告受傷係因伊跑過去時，
    有一斜坡致原告重心不穩，兩人一起滾下坡所致。又伊平常
    僅有1萬元至2萬元之收入，薪資不固定，家有雙親及2個兒
    子需其扶養，原告要求賠償金過高，但願分期給付原告2、3
    萬元以為賠償等語，資為抗辯。並聲明：原告之訴駁回。
六、原告主張其自93年4月1日起任職於被告華大林公司，擔任現
    場工程主辦，職掌施工品質、工程進度、現場界面、現場人
    員管理、安全衛生、施工計劃及規範等，於同年5月15日下
    午18時30分於工作現場與受雇於被告中華公司之員工戊○○
    發生口角，並遭被告戊○○毆打，致受有鼻部撕裂傷、鼻中
    隔彎曲等傷害，被告戊○○因此傷害事件並經台灣苗栗地法
    院94年度易字第178號刑事判決判處拘役20日，得易罰金，
    緩刑2年確定，原告與被告華大林公司間之僱傭關係嗣於93
    年6月30日依法終止等情，為兩造所不爭執，應可信實。惟
    原告主張本件事發時被告中華公司、眾華公司之代表未於工
    地現場監工，當晚被告華大林公司日級主管得知此事，卻未
    為任何急救、協助，使原告因此受有精神上之損害100萬元
    ，及喪失嗅覺功能，有嗅覺殘障之虞之損害180萬元，則為
    被告否認，並各以前開情詞置辯。是本件之爭點即在於：被
    告華大林、中華、眾華公司應否就原告於前開時地所受傷害
    負連帶賠償責任？原告請求被告應連帶給付精神上之損害
    100萬元，及喪失嗅覺功能，有嗅覺殘障之虞之損害180萬元
    ，有無理由？茲分述如下：
(一)按受僱人因執行職務，不法侵害他人之權利者，由僱用人與
    行為人連帶負損害賠償責任。但選任受僱人及監督其職務之
    執行，已盡相當之注意或縱加以相當之注意而仍不免發生損
    害者，僱用人不負賠償責任。民法第188條定有明文。復按
    民法第188條第1項所謂受僱人，固不限於僱傭契約所稱之受
    僱人，凡客觀上被他人使用為之服務勞務而受其監督者，均
    係受僱人。惟僱用人應依該條規定負連帶賠償責任者，必以
    受僱人因執行職務不法侵害他人之權利者為限。倘係受僱人
    個人之犯罪行為而與執行職務無關，即與該條規定之要件不
    合。殊無因受僱人濫用職務或利用職務上之機會及與執行職
    務之時間或處所有密切關係之行為，就其外觀在客觀上認與
    執行職務有關，致不法侵害他人之權利，遽認僱用人應與該
    受僱人負連帶賠償責任（最高法院93年度台上字第2053號判
    決意旨參照）。
(二)經查本件傷害事故之發生，依原告自製之「事故報告書」所
    載，係於晚間6點30分在工地現場吃晚飯時，因原告要求被
    告戊○○離開，而戊○○不服之情形下所引發之衝突（見本
    院卷1第49頁），參之被告眾華公司於其事件經過報告內容
    係載明，原告與被告戊○○自93年5月1日起即屢生爭吵，嗣
    於同月15日下午發生互毆事故，本件事故之發生係原告對戊
    ○○先生多次公然辱罵進而引發互毆之傷害糾紛（見本院卷
    1第54頁），佐以原告自陳其係因被告戊○○自其背後攜械
    暴力襲擊，造成原告受有鼻部撕裂傷及鼻根內部之傷害等情
    ，足見原告所受之傷害係因被告戊○○個人之暴力侵害行為
    所致，該暴力事故發生地點雖係在工作場所，但非在工作時
    候而係在休息用餐時間發生，更非被告戊○○因執行職務而
    不法侵害原告，是本件事故之發生乃係因原告與被告戊○○
    間私人恩怨所引起，本案互毆傷害事件為戊○○個人之犯罪
    行為，與被告戊○○執行職務無涉。揆諸前開說明，實難遽
    認僱用人應與該受僱人即被告戊○○負連帶賠償責任。
(三)雖原告主張上開事件係屬職業災害云云，並提出行政院勞工
    委員會中區勞動檢查所函及台灣苗栗地法院94年度易字第
    178 號刑事判決為證。惟查，行政院勞工委員會中區勞動檢
    查所係承行政院勞工委員會93年6月18日勞檢四字第
    0930028425 號函之旨辦理勞動檢查，且行政院勞工委員會
    該函係僅憑原告單方面以存證信函之指述即遽認前述原告所
    生傷害事故係屬職業災害，並未深入實質調查，且此部分事
    實之認定、證據之取捨本院本即可為獨立認定，而刑事訴訟
    判決所認定之事實，亦非當然有拘束民事訴訟判決之效力，
    且觀之該刑事判決之理由，無非以本件原告自任證人之指述
    當作證詞作為得心證之主要依據，其理由三並記載：再衡酌
    告訴人於本院審理時表示「只要判被告有罪就好，判罰金我
    也無意見，判緩刑也無意見，我是要拿這份判決書去板橋地
    方法院那邊證明我不是和被告互毆，我是被被告打的，餘無
    意見」等語立，益徵原告所提行政院勞工委員會中區勞動檢
    查所檢查結果及前揭刑事訴訟判決，均不足據以證明被告戊
    ○○係因執行職務而不法侵害原告之身體，遑論被告戊○○
    自承伊係被告中華公司雇傭之員工，被告華大林公司固基於
    人力需求而委託具有選任、派遣、監督專業之被告中華公司
    ，選派包括被告戊○○在內之工作人員至現場工地施作，惟
    被告華大林公司既已就所謂受僱人之選任、監督盡相當之注
    意，而原告與被告戊○○因發生爭執而於工休期間遭被告戊
    ○○毆打，亦非僱主可得防範或控制危險發生之範圍，是原
    告主張被告華大林、中華、眾華公司應就原告於前開時地所
    受傷害負連帶賠償責任云云，並無可取。
(四)又原告主張被告中華公司、眾華公司未派員至現場工地監工
    ，被告華大林公司復未及時搶救云云，均為被告公司否認。
    查本件傷害事件係發生於晚上6時30分休息用餐之際，已如
    前述，而原告就此有利事實復未舉證以實其說，是其前開之
    主張，自無可取。原告復云被告公司違反民法第28條、第
    483-1 條、勞工安全衛生法第23條、第28條，勞工安全衛生
    法施行細則第22條、第27條第1項第5款、第7款等規定，應
    負損害賠償責任，惟原告亦未就此舉證證明被告有何違反前
    揭保護他人法律之行為。況被告公司辯稱本件傷害事件之發
    生，主因為原告多次言語羞辱被告戊○○所致，此有卷附台
    灣苗栗地方法院檢察署起訴書、台灣高等法院94年度勞上字
    第17號民事判決可考，準此，則本件傷害事故之發生，原告
    是否全無可歸責之事由暨原告是否已符合民法第483-1條之
    要件，已非無疑。再者，原告亦未證明被告公司有何違反勞
    工安全衛生法及其施行細則等多項規定，暨被告公司違反規
    定之行為復已該當民法第184條第2項「違反保護他人規定」
    之侵權行為，亦未證明所謂之侵權行為與受損害結果間之因
    果關係存在，遑論原告所受傷害係起因於其與被告戊○○間
    之私人恩怨，更與勞工衛生法第23條、第28條所稱「安全衛
    生教育訓練」、「發生職災之事後救助義務」無關。遑論勞
    工安全衛生法施行細則第27條第1項第5款、第7款係明定僱
    用人於安全衛生工作手則中明定之內容，非屬保護他人之法
    律，是原告其指稱被告公司違反勞工安全衛生法及其施行細
    則多項規定，而應依民法第184條第2項負責云云，均屬無據
    。又被告公司既未違反勞工安全衛生法等公法上之義務，原
    告亦未舉證證明被告公司有何違反前揭規定之情，則原告主
    張被告公司有債務不履行之情事，及依民法第227-1條準用
    民法第192條至第195條之規定應負帶賠償責任云云，均屬無
    據。
(五)綜上所述，原告請求被告公司應與被告戊○○共負連帶賠償
    責任云云，洵屬無據，不應准許。
七、惟按因故意或過失，不法侵害他人之權利者，負損害賠償責
    任。又不法侵害他人之身體、健康、名譽、自由、信用、隱
    私、貞操，或不法侵害其他人格法益而情節重大者，被害人
    雖非財產上損害，亦得請求賠償相當之金額，民法第184條
    第1項前段、第195條第1項分別定有明文。經查：
(一)本件原告既因被告戊○○之暴行而受有傷害，一如前述，則
    被告戊○○之行為既與原告之受傷間有相當因果關係，準此
    ，被告戊○○自應依前開規定，對原告負侵權行為賠償責任
    。
(二)原告主張其受有嗅覺殘障之虞之損害180萬元，惟為被告否
    認，原告就此既未提出單據證明其所受損害之數額及其所支
    出之金額，亦未證明損害與被告戊○○之行為間之因果關係
    存在，此外，復未舉他證證明其確有嗅覺殘障之損害，是其
    請求即屬無據，不應准許。
(三)慰撫金1,000,000部分：按不法侵害他人之人格權，被害人
    受有非財產上損害，請求加害人賠償相當金額之慰撫金時，
    法院對於慰撫金之量定，應斟酌實際加害情形、所造成之影
    響、被害人痛苦之程度、兩造之身分地位經濟情形及其他各
    種狀況，以核定相當之數額。茲審酌原告因本件傷害事故發
    生時及發生後肉體、精神所受之痛苦等情狀，名下有自用小
    客車2輛（見本院94年度救字卷108 號所附電子閘門財產所
    得調件明細表），被告戊○○現年49歲，並無固定薪資，偶
    有1萬元至2萬元不等之收入，家有雙親及2個兒子尚待扶養
    情，名下並無其他財產等情狀，認原告請求10萬元之慰撫金
    ，尚屬相當，應予准許。至逾此範圍之請求，則屬無據，不
    應准許。
八、從而，本件原告依侵權行為之相關法規請求被告錦隆應給付
    100,000，及自起訴狀繕本送達被告翌日即94年6月23日起至
    清償之日止，按年息5%計算之利息，為有理由，應予准許。
    至逾此範圍之請求暨其假執行之聲請，則屬無據，不應准許
    。
九、至兩造其餘攻擊或防禦方法，及未經援用之證據，經本院斟
    酌後，認為均不足以影響本判決之結果，自無一一詳予論駁
    之必要，併此敘明。
十、本件係所命給付之金額未逾50萬元之判決，依民事訴訟法第
    389條第1項第5款之規定，應依職權宣告假執行。
十一、結論：本件原告之訴，為一部有理由，一部無理由，依民
      事訴訟法第79條、第389條第1項第5款，判決如主文。
中　　華　　民　　國　　94　　年　　12　　月　　30　　日
                    勞工法庭    法　官　林振芳
以上正本係照原本作成
如對本判決上訴，須於判決送達後20日內向本院提出上訴狀
中　　華　　民　　國　　94　　年　　12　　月　　30　　日
                    　　　　　　書記官　李淑芬
